臺灣桃園地方法院刑事判決
111年度訴字第94號
公  訴  人  臺灣桃園地方檢察署檢察官
被      告  范姜士木



指定辯護人  本院公設辯護人王暐凱
上列被告因違反毒品危害防制條例等案件，經檢察官提起公訴（
110年度偵字第6136號），及移送併辦（111年度偵字第16217 號
），本院判決如下：
    主  文
范姜士木犯如附表一所示之罪，共10罪，各處如附表一「罪名、
宣告刑及沒收」欄所示之刑及沒收；又犯如附表二所示之罪，處
如附表二「罪名、宣告刑及沒收」欄所示之刑及沒收。附表一部
分，應執行有期徒刑6年。
    犯罪事實
一、范姜士木明知甲基安非他命係毒品危害防制條例第2條第2項
    第2款所列管之第2級毒品，依法不得持有、販賣，亦明知甲
    基安非他命屬藥事法第22條第1款規定之禁藥，不得轉讓，
    竟意圖營利，基於販賣第2級毒品甲基安非他命之犯意，以
    其持用搭配門號090079XXXX號（完整門號詳卷）VIVO廠牌手
    機，作為販賣第2級毒品甲基安非他命、轉讓禁藥甲基安非
    他命之聯絡工具，持用前揭門號手機與購毒者聯繫，以如附
    表一所示交易方式，販賣如附表一所示甲基安非他命數量與
    如附表一所示之連弘文、呂文和、鄭學澤、邢能國、應國信
    、張士明等6人。另基於轉讓禁藥甲基安非他命之犯意，以
    前揭門號手機與邢能國聯繫後，於如附表二所示轉讓時間、
    地點，無償轉讓重量不詳之甲基安非他命與邢能國1次。嗣
    范姜士木與張士明於如附表一編號10所示時、地完成交易後
    ，旋為警當場查獲，並扣得張士明甫向范姜士木購得、規避
    員警查緝而丟棄在地之甲基安非他命1包，另在范姜士木身
    上及其拖鞋鞋底扣得如附表三所示之物，而查悉上情。
二、案經桃園市政府警察局龜山分局報告臺灣桃園地方檢察署檢
    察官偵查起訴。
    理  由
一、證據能力：
    本案所引用之供述及非供述證據，業經依法踐行調查證據程
    序，而檢察官、辯護人、被告均不爭執各該證據之證據能力
    ，復查無依法應排除其證據能力之情形，是後述所引用證據
    之證據能力均無疑義，先予敘明。
二、認定犯罪事實所憑之證據及理由：
㈠㈠上揭犯罪事實，業據被告范姜士木於偵查及審理中均坦承不
    諱（見偵6136卷2第233至237頁，本院卷第185至212頁），
    核與證人連弘文、呂文和、鄭學澤、邢能國、應國信等5人
    偵訊證述、張士明警詢證述大致相符（見偵6136卷1第47至5
    1頁、第341至343頁、偵6136卷2第273至275頁、偵6136卷1
    第369至373頁、偵6136卷1第231至234頁、偵6136卷1第243
    至246頁），並有桃園市政府警察局龜山分局搜索扣押筆錄
    暨扣押物品目錄表（受搜索人：張士明）、被告持用之門號
    000000XXXX號之通訊監察譯文、應國信手機翻拍照片、臺北
    榮民總醫院北榮毒鑑字第C0000000號毒品成分鑑定書、本院
    109年聲監字第1029號通訊監察書、查獲現場照片、桃園市
    政府警察局龜山分局搜索扣押筆錄暨扣押物品目錄表（受搜
    索人：被告）等在卷可稽（見偵6136卷1第67至71頁、第183
    至207頁、第241頁、第279至309頁、第331至333頁、第337
    頁，偵6136卷2第123至173頁、第229頁、第301至302頁，本
    院桃簡卷第43頁，本院訴卷第57頁、第87至89頁、第91至95
    頁），及上揭被告持用之VIVO廠牌手機（含門號090079XXXX
    號SIM卡1張）1支、新臺幣5百元等扣案可佐，足認被告任意
    性之自白與事實相符，堪予採信。
㈡㈡販賣毒品罪所謂之「意圖」，即犯罪之目的，原則上不以發
    生特定結果為必要，只需有營利之意圖為已足，不以買賤賣
    貴而從中得利為必要（最高法院97年度台上字第2109號判決
    意旨參照）。販賣甲基安非他命係違法行為，非可公然為
    之，亦無公定價格，販賣者販入後可任意分裝增減其份量再
    行出售，而每次交易之價格、數量，亦隨時依交易對象、當
    時行情而變動，縱或出售之價格較低，亦非當然無營利意
    圖，即便為相同價格，因份量較少亦能從中獲利。且一般民
    眾均知政府一向對毒品之查禁森嚴，且重罰不予寬貸，衡情
    倘非有利可圖，絕無平白甘冒被嚴查重罰高度風險之理，從
    而，舉凡其有償交易，除足反證其確係另基於某種非營利本
    意之關係外，通常尚難因無法查悉其販入價格，作為是否高
    價賣出之比較，諉無營利之意思阻卻販賣犯行之追訴。經
    查，被告與連弘文、呂文和、鄭學澤、邢能國、應國信、張
    士明間，並非至親，被告卻肯甘冒風險販賣甲基安非他命給
    連弘文等6人，自係因有利可圖所致，足見其主觀上有營利
    之意圖無訛。
  ㈢綜上所述，本案事證明確，被告犯行洵堪認定，應依法論科
　  。
三、論罪科刑：
　㈠甲基安非他命係政府明令公告禁止使用之毒害藥品，為藥事
    法第22條第1項第1款所稱之禁藥，亦屬依毒品條例第2條第2
    項第2款公告列管之第2級毒品，兼具第2級毒品與禁藥之性
    質，則行為人轉讓甲基安非他命（未達法定應加重其刑之一
    定數量）予成年男子，同時該當藥事法第83條第1項轉讓禁
    藥罪及毒品危害防制條例第8條第2項轉讓第2級毒品罪之構
    成要件，因轉讓禁藥罪之法定刑為7年以下有期徒刑，得併
    科5千萬元以下罰金，較轉讓第2級毒品罪之法定刑6月以上5
    年以下有期徒刑，得併科70萬元以下罰金為重，故應依重法
    優於輕法之原則，擇較重之轉讓禁藥罪論處（最高法院109
    年度台上大字第1089號裁定意旨參照）。經查，被告就如附
    表二所示之轉讓甲基安非他命（未達法定應加重其刑之一定
    數量）予成年人邢能國之犯行，依前開說明，即應依藥事法
    第83條第1項規定處斷。
　㈡核被告就如附表一編號1至10所為，均係犯毒品危害防制條例
    第4條第2項之販賣第2級毒品罪；就如附表二所為，係犯藥
    事法第83條第1項之轉讓禁藥罪。其販賣前持有甲基安非他
    命之低度行為，均為其販賣之高度行為所吸收，均不另論罪
    。而被告就附表二轉讓甲基安非他命予邢能國前持有甲基安
    非他命之行為，與轉讓行為屬實質上一罪之階段行為，依法
    律適用完整性之法理，其低度之持有甲基安非他命行為，不
    應再行割裂適用毒品危害防制條例加以處罰，而藥事法對於
    持有禁藥之行為未設有處罰規定，故就被告轉讓前持有甲基
    安非他命之低度行為，不另予處罰。被告所犯上開11罪間，
    犯意各別，行為互殊，應予分論併罰。
　㈢臺灣桃園地方檢察署檢察官111年度偵字第16217號移送併辦
    意旨書所載被告之涉犯事實，核與起訴書附表編號11所載之
    犯罪事實相同，屬於事實上之同一案件，本院自得併予審理
    。
　㈣刑之減輕、不論累犯之說明：
  ⒈犯第4條至第8條之罪於偵查及歷次審判中均自白者，減輕其
    刑，毒品危害防制條例第17條第2項定有明文。經查，被告
    於偵查及審判中，就附表一各編號之販賣第2級毒品罪，均
    已自白，業如前述，均應依前揭規定減輕其刑。又行為人轉
    讓同屬禁藥之甲基安非他命（未達法定應加重其刑之一定數
    量）予非孕婦之成年人，依重法優於輕法原則，應擇較重之
    藥事法第83條第1項轉讓禁藥罪論處，業如前述。惟此等行
    為之基本事實為轉讓甲基安非他命，仍屬毒品危害防制條例
    所規範，且毒品危害防制條例第17條第2項之規定，其立法
    目的與自首雷同，係將單純科刑事由作為處斷刑上減輕規定
    ，其正當性求諸於被告於偵、審程序中自白之事實，無涉該
    當犯罪之不法要件，與罪責成立之關聯性即遠，反與刑事訴
    訟程序儘早確定間具有高度關聯，自不因該毒品同屬禁藥而
    有所不同，況藥事法復無與上開規定相類或衝突之規範，基
    於本質上相同事物應為相同處理之法理，及法秩序一致性之
    要求，在行為人應依較重之藥事法第83條第1項轉讓禁藥罪
    論處之情形下，如其於偵查及歷次審判中均自白，仍應適用
    毒品危害防制條例第17條第2項規定減輕其刑（最高法院109
    年度台上大字第4243號號裁定意旨參照）。經查，被告就附
    表二之轉讓甲基安非他命犯行，於偵訊及審理時均坦承犯行
    ，揆諸前揭說明，自應依毒品危害防制條例第17條第2項規
    定，減輕其刑。
　⒉另經本院函詢警方有無查獲本案毒品上游，獲覆略以：本案
    未查獲毒品上游等語，此有桃園市政府警察局龜山分局111
    年3月17日山警分偵字第1110007183號函在卷可憑，是本案
    無從依毒品危害防制條例第17條第1項規定減輕其刑，爰予
    敘明。
　⒊按被告構成累犯之事實及應加重其刑之事項，均應由檢察官
    主張並具體指出證明之方法後，經法院踐行調查、辯論程序
    ，方得作為論以累犯及是否加重其刑之裁判基礎（最高法院
    刑事大法庭110年度台上大字第5660號裁定意旨參照）。是
    本案檢察官雖謂被告構成累犯，應審酌是否依刑法第47條第
    1項之規定加重其刑等語，然僅提出刑案資料查註紀錄表為
    證，尚難認已具體指出證明方法而盡其實質舉證責任，則本
    案既未能證明被告構成累犯，本院亦無從依司法院釋字第77
    5號解釋意旨審酌是否依刑法第47條第1項之規定加重被告之
    刑，惟仍得將其前科紀錄列為量刑因子，附此敘明。
　㈤爰以行為人責任為基礎，審酌被告無視毒品戕害國家人力、
    危害社會安全甚鉅，竟為如附表一各編號所示之販賣第2級
    毒品及如附表二之轉讓禁藥犯行，危害他人身體、社會秩序
    及國家法益，所為實有不該；兼衡其初於警詢否認，嗣於偵
    查及審理中坦承上揭犯行之犯後態度，及參以其高職畢業之
    智識程度（見偵6136卷1第89頁）、警詢自陳家庭經濟狀況
    貧寒、如臺灣高等法院被告前案紀錄表所示素行等一切情狀
    ，分別量處如附表一各編號「罪名、宣告刑及沒收」欄及附
    表二「罪名、宣告刑及沒收」欄所示之刑。另審酌其所犯如
    附表一各編號所示犯行侵害之法益均屬相同，且各次犯行之
    時間亦非相隔久遠，足認各罪之獨立性不高，如以實質累加
    之方式定應執行刑，處罰之刑度顯將超過其行為之不法內涵
    ，而違反罪責原則。是就其此部分犯行所示之整體犯罪予以
    評價其人格特性與犯罪傾向、數罪對法益侵害之加重效應、
    各罪宣告刑總和上限及各刑中最長期者，並考量其未來復歸
    社會之可能性，依多數犯罪責任遞減原則，量定如主文欄所
    示之應執行刑。
四、沒收：
　㈠犯罪所得，屬於犯罪行為人者，沒收之，並於全部或一部不
    能沒收或不宜執行沒收時，追徵其價額，刑法第38條之1第1
    項前段、第3項定有明文。被告所為如附表一編號1至9所示
    販賣第2級毒品所得價金共計1萬8百元（1千元＋1千元＋5百元
    ＋1千元＋1千元＋2千元＋3百元＋2千元＋2千元=1萬8百元），核
    屬其犯罪所得，雖未扣案，仍應依刑法第38條之1第1項前段
    、第3項之規定宣告沒收，並於全部或一部不能沒收或不宜
    執行沒收時，追徵其價額。又扣案如附表三編號1之5百元，
    核屬其如附表一編號10所示販賣第2級毒品之犯罪所得，應
    依前揭規定，宣告沒收。
　㈡扣案如附表三編號2所示VIVO廠牌手機1支（含門號090079XXX
    X號SIM卡1張），係被告持用供本案販賣、轉讓甲基安非他
    命所用之物，業據其於審理時供承在卷，並有上開譯文可佐
    ，應依毒品危害防制條例第19條第1項之規定，不問屬於犯
    罪行為人與否，宣告沒收之。
　㈢至扣案如附表三編號3、4之VIVO廠牌手機各1支，卷無查證據
    與本案犯行有何關聯，自無從宣告沒收。另扣案如附表三編
    號5之甲基安非他命2包，雖經鑑驗結果均含甲基安非他命成
    分（見偵6136卷2第53頁），而均屬違禁物，惟被告於警詢
    中供陳：這2包安非他命是我自己吃的，我於110年1月25日
    晚間8時許，在桃園市龜山區自強東路之中正公園公共廁所
    內施用安非他命等語（見偵6136卷1第43、44頁），是依被
    告所述，前揭扣案之安非他命2包應係其施用後所餘，尚難
    認與本案犯行有關而屬因本案查獲之第2級毒品，爰均不予
    宣告沒收。
據上論斷，應依刑事訴訟法第299條第1項前段，判決如主文。
本案經檢察官賴建如提起公訴，檢察官謝咏儒到庭執行職務。
中　　華　　民　　國　　111 　年　　8 　　月　　26　　日
                  刑事第十三庭  審判長法　官　潘怡華
　　　　　　　　　                    法  官  郭鍵融
　　　　　　　　　                    法  官  簡方毅
以上正本證明與原本無異。
如不服本判決應於收受判決後20日內向本院提出上訴書狀，並應
敘述具體理由。其未敘述上訴理由者，應於上訴期間屆滿後20日
內向本院補提理由書(均須按他造當事人之人數附繕本)「切勿逕
送上級法院」。 
　　　　　　　　　　　　　　　        書記官　施懿珊
中　　華　　民　　國　　111 　年　　8 　　月　　30　　日
附錄論罪科刑法條：
毒品危害防制條例第4條
製造、運輸、販賣第一級毒品者，處死刑或無期徒刑；處無期徒
刑者，得併科新臺幣3千萬元以下罰金。
製造、運輸、販賣第二級毒品者，處無期徒刑或10年以上有期徒
刑，得併科新臺幣1千5百萬元以下罰金。
製造、運輸、販賣第三級毒品者，處7年以上有期徒刑，得併科
新臺幣1千萬元以下罰金。
製造、運輸、販賣第四級毒品者，處5年以上12年以下有期徒刑
，得併科新臺幣5百萬元以下罰金。
製造、運輸、販賣專供製造或施用毒品之器具者，處1年以上7年
以下有期徒刑，得併科新臺幣1百50萬元以下罰金。
前五項之未遂犯罰之。
藥事法第83條
明知為偽藥或禁藥，而販賣、供應、調劑、運送、寄藏、牙保、
轉讓或意圖販賣而陳列者，處7年以下有期徒刑，得併科新臺幣5
千萬元以下罰金。
犯前項之罪，因而致人於死者，處7年以上有期徒刑，得併科新
臺幣1億元以下罰金；致重傷者，處3年以上12年以下有期徒刑，
得併科新臺幣7千5百萬元以下罰金。
因過失犯第1項之罪者，處2年以下有期徒刑、拘役或科新臺幣5
百萬元以下罰金。
第1項之未遂犯罰之。

附表一：
編號 購毒者 交易時間 交易方式 罪名、宣告刑及沒收 1 連弘文 民國109年10月21日晚間7、8時許 范姜士木持用門號090079XXXX號VIVO廠牌手機，與連弘文持用門號096620XXXX號（完整門號詳卷），於109年10月21日下午5時49分聯繫交易甲基安非他命，並約定甲基安非他命1小包之價格為新臺幣（下同）1千元後，於左列時間，在桃園市龜山區萬壽路某夾娃娃機店，交付1小包甲基安非他命給連弘文，並收取1千元。 范姜士木販賣第2級毒品，處有期徒刑5年2月。 未扣案之犯罪所得新臺幣1千元沒收，於全部或一部不能沒收或不宜執行沒收時，追徵其價額；扣案VIVO廠牌手機1支（含門號090079XXXX號SIM卡1張）沒收。 2 同上 同年月22日晚間8時許 范姜士木持用上揭門號090079XXXX號VIVO廠牌手機，與連弘文持用前揭門號096620XXXX號，於109年10月22日晚間7時3分、43分聯繫交易甲基安非他命，並約定甲基安非他命1小包之價格為5百元後，於左列時間，在桃園市龜山區光峯路某夾娃娃機店，交付2小包甲基安非他命給連弘文，並收取1千元。 范姜士木販賣第2級毒品，處有期徒刑5年2月。 未扣案之犯罪所得新臺幣1千元沒收，於全部或一部不能沒收或不宜執行沒收時，追徵其價額；扣案VIVO廠牌手機1支（含門號090079XXXX號SIM卡1張）沒收。 3 呂文和 同年月25日凌晨3時10分許 范姜士木持用上揭門號090079XXXX號VIVO廠牌手機，與呂文和持用門號097984XXXX號（完整門號詳卷），於109年10月25日凌晨1時許至凌晨3時10分聯繫交易甲基安非他命，並約定甲基安非他命1小包之價格為5百元後，於左列時間，在桃園市龜山區中興路某永和豆漿店，交付1小包甲基安非他命給呂文和，並收取5百元。 范姜士木販賣第2級毒品，處有期徒刑5年2月。 未扣案之犯罪所得新臺幣5百元沒收，於全部或一部不能沒收或不宜執行沒收時，追徵其價額；扣案VIVO廠牌手機1支（含門號090079XXXX號SIM卡1張）沒收。 4 鄭學澤 同年月27日上午7時49分許 范姜士木持用上揭門號090079XXXX號VIVO廠牌手機，與鄭學澤持用門號092770XXXX號（完整門號詳卷），於109年10月27日上午7時39分、49分聯繫交易甲基安非他命，並約定甲基安非他命1小包之價格為1千元後，於左列時間，在范姜士木之桃園市龜山區住處（址詳卷），交付1小包甲基安非他命給鄭學澤，並收取1千元 范姜士木販賣第2級毒品，處有期徒刑5年2月。 未扣案之犯罪所得新臺幣1千元沒收，於全部或一部不能沒收或不宜執行沒收時，追徵其價額；扣案VIVO廠牌手機1支（含門號090079XXXX號SIM卡1張）沒收。 5 連弘文 同年11月7日下午5時25分許 范姜士木持用上揭門號090079XXXX號VIVO廠牌手機，與連弘文持用前揭門號096620XXXX號，於109年11月7日下午4時54分、5時15分聯繫交易甲基安非他命，並約定甲基安非他命1小包之價格為1千元後，於左列時間，在桃園市龜山區後街某夾娃娃機店，交付1小包甲基安非他命給連弘文，並收取1千元。 范姜士木販賣第2級毒品，處有期徒刑5年2月。 未扣案之犯罪所得新臺幣1千元沒收，於全部或一部不能沒收或不宜執行沒收時，追徵其價額；扣案VIVO廠牌手機1支（含門號090079XXXX號SIM卡1張）沒收。 6 呂文和 同年11月13日晚間9時許 范姜士木持用上揭門號090079XXXX號VIVO廠牌手機，與呂文和持用前揭門號097984XXXX號，於109年11月13日晚間8時2分、19分聯繫交易甲基安非他命，並約定甲基安非他命1小包之價格為2千元後，於左列時間，在呂文和之桃園市龜山區幸福三街住處（址詳卷），交付1小包甲基安非他命給呂文和，並收取2千元。 范姜士木販賣第2級毒品，處有期徒刑5年2月。 未扣案之犯罪所得新臺幣2千元沒收，於全部或一部不能沒收或不宜執行沒收時，追徵其價額；扣案VIVO廠牌手機1支（含門號090079XXXX號SIM卡1張）沒收。 7 邢能國 同年12月25日凌晨5時30分許 范姜士木持用上揭門號090079XXXX號VIVO廠牌手機，與邢能國使用市話00-0000XXX號（完整門號詳卷），於109年12月25日凌晨4時59分、5時13分聯繫交易甲基安非他命，並約定甲基安非他命1小包之價格為3百元後，於左列時間，在桃園市龜山區長壽路某便利商店前，交付1小包甲基安非他命給邢能國，並收取3百元。 范姜士木販賣第2級毒品，處有期徒刑5年2月。 未扣案之犯罪所得新臺幣3百元沒收，於全部或一部不能沒收或不宜執行沒收時，追徵其價額；扣案VIVO廠牌手機1支（含門號090079XXXX號SIM卡1張）沒收。 8 應國信 同年12月26日中午12時許 范姜士木持用上揭門號090079XXXX號VIVO廠牌手機，與應國信使用門號093021XXXX號（完整門號詳卷），於109年12月26日上午11時41分聯繫交易甲基安非他命，並約定甲基安非他命1小包之價格為1千元後，於左列時間，在桃園市龜山區三鶯路某夾娃娃機店，交付2小包甲基安非他命給應國信，並收取2千元。 范姜士木販賣第2級毒品，處有期徒刑5年2月。 未扣案之犯罪所得新臺幣2千元沒收，於全部或一部不能沒收或不宜執行沒收時，追徵其價額；扣案VIVO廠牌手機1支（含門號090079XXXX號SIM卡1張）沒收。 9 應國信 110年1月25日晚間8時29分許 范姜士木持用上揭門號090079XXXX號VIVO廠牌手機，與應國信使用前揭門號093021XXXX號，於110年1月25日下午5時8分起至晚間8時29分以LINE聯繫交易甲基安非他命，並約定甲基安非他命1小包之價格為2千元後，於左列時間，在桃園市龜山區三鶯路某夾娃娃機店，交付1小包甲基安非他命給應國信，並收取2千元。 范姜士木販賣第2級毒品，處有期徒刑5年2月。 未扣案之犯罪所得新臺幣2千元沒收，於全部或一部不能沒收或不宜執行沒收時，追徵其價額；扣案VIVO廠牌手機1支（含門號090079XXXX號SIM卡1張）沒收。 10 張士明 110年1月25日晚間9時許 范姜士木持用上揭門號090079XXXX號VIVO廠牌手機，與張士明使用門號092884XXXX號（完整門號詳卷），於110年1月25日晚間8時38分至晚間8時57分聯繫交易甲基安非他命，並約定甲基安非他命1小包之價格為5百元後，於左列時間，在桃園市○○區○○路000號前，交付1小包甲基安非他命給張士明，並收取5百元，旋為員警當場查獲。 范姜士木販賣第2級毒品，處有期徒刑5年2月。 扣案之犯罪所得新臺幣5百元及扣案VIVO廠牌手機1支（含門號090079XXXX號SIM卡1張）均沒收。 
附表二：
受讓者 轉讓時間、地點、毒品種類 罪名及宣告刑 邢能國 范姜士木持用上揭門號090079XXXX號VIVO廠牌手機，與邢能國使用市話00-0000XXX號（完整門號詳卷），於109年12月27日下午5時17分聯繫後，於同日下午5時51分許，在桃園市龜山區長壽路某便利商店前，無償轉讓重量不詳之甲基安非他命給邢能國。 范姜士木犯藥事法第83條第1項之轉讓禁藥罪，處有期徒刑3月。 扣案VIVO廠牌手機1支（含門號090079XXXX號SIM卡1張）沒收。 
附表三：
編號 扣案物 備註 1 現金5百元 附表一編號10犯罪所得。 2  手機1支（含門號SIM卡1張） VIVO廠牌，090079XXXX號。 3 手機1支（含門號SIM卡1張） VIVO廠牌，090795XXXX號（完整門號詳卷）。 4 手機1支（無門號SIM卡） VIVO廠牌。 5 安非他命2包(總毛重4.53公克) 在被告所穿拖鞋鞋底夾層內查獲